【裁判字號】    95,台上,1891
【裁判日期】    950413
【裁判案由】    強盜
【裁判全文】
最高法院刑事判決            九十五年度台上字第一八九一號
    上  訴  人  甲○○
                        （另案在台灣台中監獄執行）
上列上訴人因強盜案件，不服台灣高等法院台中分院中華民國九
十四年十二月二十八日第二審判決（九十四年度上訴字第二三三
五號，起訴案號：台灣台中地方法院檢察署九十四年度偵緝字第
八六七號），提起上訴，本院判決如下：
    主  文
上訴駁回。
    理  由
按刑事訴訟法第三百七十七條規定，上訴於第三審法院，非以判
決違背法令為理由，不得為之。是提起第三審上訴，應以原判決
違背法令為理由，係屬法定要件。如果上訴理由狀並未依據卷內
訴訟資料，具體指摘原判決不適用何種法則或如何適用不當，或
所指摘原判決違法情事，顯與法律規定得為第三審上訴理由之違
法情形，不相適合時，均應認其上訴為違背法律上之程式，予以
駁回。本件上訴人甲○○上訴意旨略稱：(一)、上訴人於民國九十
四年二月五日晚上八時三十分許，正在共同被告劉信杰家中，因
毒癮發作，等待劉信杰一起去購買毒品，有劉信杰雙親可證上訴
人於案發時不在場，上訴人在原審中聲請傳喚劉信杰雙親，未獲
准許，嚴重損害上訴人權益。(二)、被害人蘇家慧在原審證稱不知
道強盜其財物之歹徒長相，證人詹冰清在警詢時陳稱其上車即見
後座有「阿福」男子，與上訴人名字同音，劉信杰於第一審亦證
稱係其與綽號「阿福」共同強盜，該「阿福」並非上訴人，且車
上之上訴人指紋，是劉信杰打電話給上訴人並載同購買毒品時所
留下。上開有利上訴人之證據，原審未予審酌，自有違法云云。
惟查：原判決綜核上訴人坦承被害人所有而遭強盜之摩托羅拉牌
Ｖ六○○型手機一支，係由其持往台中市○○路「全德志通訊行
」，以新台幣四千元出賣予張鑫揚；並被害人於第一審之證述，
證人詹冰清在警詢時、檢察官偵查中及於第一審時始終一致之證
詞，劉信杰在警詢時、檢察官偵查中之證言，及第一審時供稱其
在警詢及偵查中之陳述係出於任意性且與事實相符；暨卷附內政
部警政署刑事警察局九十四年二月二十四日刑紋字第○九四○○
二七九五二號鑑驗書、台中市警察局第一分局刑事案件證物採驗
紀錄表、指紋採證照片四張、指紋卡二張、上訴人出售前揭手機
時親自具名之讓渡切結書、劉信杰分別在自動櫃員機提款之照片
六張、被害人在合作金庫存摺存款帳戶當月份交易資料查詢單、
往來明細表及自動櫃員機交易明細表等證據，並參酌全案其餘卷
證資料，本於事實審法院職權之推理作用，認定上訴人確有與劉
信杰共同強盜被害人財物等犯行。因而維持第一審依牽連犯從一
重論處上訴人共同意圖為自己不法之所有，以強暴、脅迫至使不
能抗拒，而取他人之物罪刑（處有期徒刑八年六月）之判決，駁
回上訴人在第二審之上訴，已詳細說明其理由。對於上訴人辯稱
：劉信杰共拿了四、五支手機給伊賣，劉信杰常駕車搭載伊，伊
並不知強盜之事，案發當日是劉信杰打電話要伊一起去找詹冰清
拿毒品，伊上車後是由劉信杰開車，後座原即有一男、一女，詹
冰清坐右前座，伊坐右後座，伊問劉信杰是何事，劉信杰叫伊不
要管，後來一起到台中市南屯拿毒品，過了約半小時後，伊就下
車云云，如何之不足採信，亦已在理由內詳加說明及指駁。其採
證認事，從形式上觀察，並無違背法令之情形。上訴意旨對原審
之論斷，究有何違背經驗法則或論理法則等違法情形，亦未依據
卷內資料為具體之指摘。且查：綜觀原審全卷，並無上訴人主張
被害人遭強盜當時，其係在劉信杰家中等待劉信杰欲與之共同購
買毒品，並請求調查任何證據及應為如何調查之資料，竟於原審
判決後，上訴於第三審之法律審時，方指摘原審未傳喚劉信杰之
父母予以調查為違背法令，顯非依據卷內資料而為指摘；況原審
審判期日，審判長於行言詞辯論前，詢以「尚有何證據請求調查
？」時，上訴人及其辯護人亦均答稱：「沒有」，經記明筆錄在
卷（見原審卷第四九頁），則原審對此未再為無益之調查，自亦
無應於審判期日調查之證據未予調查之違法可言。再者，原判決
已說明其就案內所有證據，本於調查所得心證，分別定其取捨，
而憑以認定詹冰清在第一審時指證：「我當晚九點多，劉信杰有
打電話約我出去，他開車至我樓下載我，我僅在其所駕駛之自用
小客車駕駛座旁邊，我上車後有看到一個人坐在駕駛座後座，一
個女生趴著，當日坐在後座之人，我有在警察局說那個人是阿福
，是劉信杰之朋友，劉信杰曾帶阿福見過我至少一次，就是在場
之被告（上訴人）」等語（見一審卷第一○七至一○九頁、原判
決第六頁第三至七列），因與被害人之指述及劉信杰在警詢時、
偵查中供述等情節相符，為可採信；暨劉信杰在第一審證稱：其
係與綽號「阿福」之人共同強盜，該「阿福」並非上訴人云云，
因與其先前之陳述不符，而無可採納等之理由，此係事實審法院
採證認事之職權行使，難謂有違反證據法則。上訴意旨就原審此
部分之論斷，究有何違背經驗法則或論理法則等違法情形，亦未
依據卷內資料為具體之指摘，徒然摘取原審捨棄不採之證據，以
劉信杰在第一審已證述該「阿福」並非上訴人云云，據以指摘原
判決違法，係以片面主觀之意見，對原審採證認事之適法職權行
使，漫事指摘，復為單純之事實上爭執，依首開說明，自非適法
之第三審上訴理由。其上訴違背法律上之程式，應予駁回。原判
決認上訴人牽連犯由自動付款設備取得他人之物罪部分，核屬刑
事訴訟法第三百七十六條第一款所列不得上訴於第三審法院之罪
名，牽連之強盜重罪部分，上訴人之上訴既不合法，無從為實體
上審理，由自動付款設備取得他人之物輕罪部分，自亦無從適用
審判不可分原則，併同為實體上審判，亦應從程序上予以駁回。
據上論結，應依刑事訴訟法第三百九十五條前段，判決如主文。
中    華    民    國  九十五  年    四    月   十三   日
                      最高法院刑事第十一庭
                          審判長法官  謝  俊  雄
                                法官  陳  世  雄
                                法官  魏  新  和
                                法官  吳  信  銘
                                法官  徐  文  亮
      本件正本證明與原本無異
                                      書  記  官
中    華    民    國  九十五  年    四    月   十九   日
                                                Ｒ


司法院資訊處製作；財團法人民間司法改革基金會備份。
